臺灣臺中地方法院臺中簡易庭小額民事判決
111年度中小字第1952號
原      告  謝焜明  
訴訟代理人  卓詡沛  
被      告  黃婉婷  

上列當事人間請求侵權行為損害賠償（交通）事件，經本院於民
國111年6月14日言詞辯論終結，判決如下：
    主    文
被告應給付原告新臺幣1,890元，及自民國111年5月12日起至清
償日止，按年息百分之五計算之利息。
原告其餘之訴駁回。
訴訟費用新臺幣1,000元，其中新臺幣788元由被告負擔，餘由原
告負擔。
本判決原告勝訴部分得假執行。
    事 實 及 理 由
壹、程序事項
　　原告起訴聲明請求被告給付新臺幣（下同）8,850元，嗣於
    民國111年6月8日具狀減縮聲明為：被告應給付原告2,400元
    ，暨自起訴狀繕本送達翌日起至清償日止，按年息百分之5
    計算之利息(見本院卷第91-96頁)。核原告前開訴之聲明之
    變更，為訴之聲明之減縮，於法並無不合，依民事訴訟法第
    436條第2項適用第255條第1項第3款規定，應予准許。
貳、實體事項　　
一、原告主張：被告於民國111年2月23日下午3時50分許，騎乘
    車牌號碼000-0000號普通重型機車，行經臺中市○○區○○○道○
    段000號時，駕車行駛於人行道，不慎撞及由原告所有之車
    牌號碼000-000號普通重型機車（下稱系爭車輛），造成系
    爭車輛受損，被告自應負損害賠償之責。又系爭車輛經送修
    復後，支出修復費用新臺幣（下同）4,950元（工資1,550元
    、零件3,400元），依法折舊後為2,400元，爰依民法第184
    條第1項前段、第191條之2、第196條之規定提起本件訴訟等
    語。並聲明：被告應給付原告2,400元，及自起訴狀繕本送
    達翌日起至清償日止，按年息百分之5計算之利息。
二、被告則以：原告未將系爭車輛停在停車格內，有違規停車，
    亦應負擔部分肇事責任；原告修車項目右側車車殼、後扶手
    、右拉桿應不屬本次事故所損害範圍；零件應扣除折舊。並
    聲明：原告之訴駁回。
三、得心證之理由
  ㈠原告主張被告於上開時地與系爭車輛發生碰撞，造成系爭車
    輛受損之事實，業據其提出與其所述相符之調解不成立證明
    書、道路交通事故當事人登記聯單、估價單、收據、行車執
    照、初步分析研判表、道路交通事故現場圖、現場照片等件
    為證，經核無訛，堪信原告主張之事實為真正。被告對此固
    不爭執，惟抗辯原告就本件事故之發生亦應負擔部分肇事責
    任，並以上開情詞置辯。按汽車行駛時，駕駛人應注意車前
    狀況及兩車並行之間隔；機車行駛之車道，應依標誌或標線
    之規定行駛；無標誌或標線者，不得在人行道行駛；汽車駕
    駛人駕車行駛人行道，處600元以上1,800元以下罰鍰，道路
    交通安全規則第94條第3項前段、第99條第1項第6款、道路
    交通管理處罰條例第45條第1項第6款分別定有明文。準此，
    本件事故之發生，係因被告違反上開規定騎乘車輛於臺灣大
    道慢車道旁之人行道上，且未注意車前狀況而碰撞靜止停於
    人行道上之系爭車輛，為本件事故之肇事原因，堪認被告就
    本件事故之發生具有過失甚明，又被告之過失行為與系爭車
    輛受損之結果間，具有相當因果關係，故本件損害之發生應
    由被告負過失賠償責任。被告雖抗辯原告於人行道違規停車
    而有過失，亦應負擔部分肇事責任等語；首參警製道路交通
    事故現場圖據事故當時情況所繪圖說顯示，原告係將機車停
    放於人行道之機車停車格內，自無被告所抗辯原告有違反人
    行道禁止停車規定之情形(見本院卷第25頁)，又縱有被告所
    稱原告車輛未將系爭車輛停在停車格內之情形，然按人行道
    禁止停車之規定，旨在保障使用人行道之行人安全，且依經
    驗法則，在一般情形，將機車停放於人行道上，並不會產生
    遭其他行駛於人行道上之機車碰撞倒地，而導致車輛損壞之
    結果。從而，原告將系爭車輛停放於人行道，縱有違反人行
    道禁止停車之規定而有過失，但對於系爭車輛損壞之結果，
    難認有相當因果關係，被告主張原告亦應負擔部分肇事責任
    ，自不可採。
　㈡復按因故意或過失，不法侵害他人之權利者，負損害賠償責
    任；汽車、機車或其他非依軌道行駛之動力車輛，在使用中
    加損害於他人者，駕駛人應賠償因此所生之損害，民法第18
    4條第1項前段、第191條之2前段分別定有明文。又按損害賠
    償，除法律另有規定或契約另有訂定外，應以填補債權人所
    受損害及所失利益為限；不法毀損他人之物者，被害人得請
    求賠償其物因毀損所減少之價額。民法第216條第1項、第19
    6條亦有明文。而所謂請求賠償物被毀損所減少之價額，得
    以修理費用為估定標準，但以必要者為限，例如修理材料以
    新品換舊品，應予折舊（最高法院77年度第9 次民事庭會議
    決議參照）。經查，被告違規騎乘車輛於人行道上行駛，且
    未注意車前狀，致碰撞靜止停於人行道上之系爭車輛而肇事
    ，系爭車輛因而受損，堪認被告就本件事故之發生具有過失
    甚明，已如前述，被告自應依民法第184條第1項前段、第19
    1條之2前段規定，負損害賠償責任。又查，系爭車輛之修理
    費用4,950元，係包含工資1,550元、零件3,400元(見本院卷
    第101頁)，其中零件部分因係以新品替換舊品，依上開說明
    ，自應扣除折舊，至工資費用則無折舊問題。依行政院所頒
    「固定資產耐用年數表」及「固定資產折舊率表」規定，機
    械腳踏車之耐用年數為3年，依定率遞減法每年折舊千分之5
    36。且營利事業所得稅查核準則第95條第6項規定「固定資
    產提列折舊採用定率遞減法，以1年為計算單位，其使用期
    間未滿1年者，按實際使用之月數相當於全年之比例計算之
    ，不滿1月者，以月計」。查系爭車輛為90年8月出廠（見本
    院卷第101頁系爭車輛行車執照），參照民法第124條規定意
    旨，推定其出廠日期為90年8月15日，至111年2月23日本件
    事故發生為止，依前揭規定計算，系爭車輛計算折舊之使用
    期間已20年餘，已逾耐用年數3年，故關於零件折舊部分應
    受到不得超過10分之9之限制，故應以10分之9計算其折舊。
    準此，經扣除系爭車輛使用期間之折舊額後，原告得請求之
    零件費用為340元（計算式：3400×0.1＝340），再加計工資1
    ,550元，是以，本件系爭車輛之合理修繕金額合計1,890元
    （計算式：340＋1550＝1890）。被告固辯稱修車項目右側車
    車殼、後扶手、右拉桿應不屬本次事故所損害範圍云云，然
    查，依道路交通事故現場圖所示，被告係由臺灣大道慢車道
    往中工三路方向行駛，並於台灣大道四段923號附近，自左
    側方向駛入人行道，衡酌一般經驗法則，被告應係由左側撞
    擊原告之普通重型機車，該車往右側傾倒，故而左右二側均
    受有擦痕、車損，並無違事理之處，被告此部分所辯，亦無
    可採。
  ㈢末按給付有確定期限者，債務人自期限屆滿時起，負遲延責
    任；給付無確定期限者，債務人於債權人得請求給付時，經
    其催告而未為給付，自受催告時起，負遲延責任。其經債權
    人起訴而送達訴狀，或依督促程序送達支付命令，或為其他
    相類之行為者，與催告有同一之效力，民法第229條第1 項
    、第2 項分別定有明文。又按遲延之債務，以支付金錢為標
    的者，債權人得請求依法定利率計算之遲延利息。但約定利
    率較高者，仍從其約定利率；應付利息之債務，其利率未經
    約定，亦無法律可據者，週年利率為百分之5，民法第233條
    第1項、第203條亦分別明定。查原告對被告之侵權行為損害
    賠償債權，核屬無確定期限之給付，既經原告提起本件民事
    訴訟，且起訴狀繕本於111年5月11日合法送達被告（送達證
    書見本院卷第59頁），則原告請求被告自起訴狀繕本送達被
    告之翌日即111年5月12日起至清償日止，按週年利率百分之
    5計算之遲延利息，核無不合，應予准許。
四、綜上所述，原告民法第184條第1項前段、第191條之2、第19
    6條之規定，請求被告給付1,890元，及自111年5月12日起至
    清償日止，按年息百分之5計算之利息，為有理由，應予准
    許。逾此部分之請求，則屬無據，應予駁回。
五、本件事證已臻明確，兩造其餘攻擊防禦方法及所舉證據，經
    審酌結果，與本件判決結論均無影響，爰不一一論述，附此
    敘明。
六、本件原告勝訴部分，係適用小額訴訟程序而為被告敗訴之判
    決，依民事訴訟法第436條之20規定，應依職權宣告假執行
    行。
七、依民事訴訟法第436條之19第1項、第79條規定，本件訴訟費
    用額確定為1,000元（即原告減縮後第一審裁判費1,000元）
    ，應由兩造依其勝敗之比例分擔，命由被告負擔788元，餘
    由原告負擔。
中　　華　　民　　國　　111 　年　　7 　　月　　12　　日
                      臺灣臺中地方法院臺中簡易庭
                                  法　官　張清洲
以上為正本係照原本作成。
如不服本判決，應於送達後廿日內，以判決違背法令為理由，向
本院提出上訴狀並表明上訴理由（上訴理由應表明一、原判決所
違背之法令及其具體內容；二、依訴訟資料可認為原判決有違背
法令之具體事實），如於本判決宣示後送達前提起上訴者，應於
判決送達後廿日內補提上訴理由書（須附繕本）。
中　　華　　民　　國　　111 　年　　7 　　月　　12　　日
                                  書記官  陳慧津